【裁判字號】    90,易,143
【裁判日期】    900323
【裁判案由】    毒品危害防制條例
【裁判全文】
臺灣宜蘭地方法院刑事判決                            九十年度易字第一四三號
    公  訴  人  臺灣宜蘭地方法院檢察署檢察官
    被      告  甲○○
右列被告因違反毒品危害防制條例案件，經檢察官提起公訴（九十年度毒偵字第二二
八號），本院判決如左：
    主  文
甲○○施用第二級毒品，累犯，處有期徒刑陸月，如易科罰金，以參佰元折算壹日。
    事  實
一、甲○○前因偽造有價證券案件，於民國八十二年間經本院判處有期徒刑三年確定
    ，八十三年四月十九日入監執行，八十四年八月八日假釋出獄，八十六年二月二
     十六日假釋縮刑期滿未經撤銷假釋，視為業已執行完畢。又因施用毒品案件，
    先後於八十七年、八十九年間經依本院八十七年度易字第七一號、八十九年度毒
    聲字第三五四號裁定送觀察、勒戒後，均認無繼續施用毒品之傾向，而由本院於
   八十七年十一月五日以八十七年度易字第七一號判決免刑確定及台灣宜蘭地方法
    院檢察署檢察官於八十九年十月廿日以八十九年度毒偵緝字第三二五號為不起訴
    處分確定。詎猶不知悔改，復於八十九年十一月四日下午三時五十分許（起訴書
    誤載為同日十一時許）往前回溯四日即九十六小時內之某日時，在不詳處所施用
    第二級毒品安非他命乙次，嗣於同年十一月四日下午三時五十分許，因屬宜蘭縣
    警察局宜蘭分局列管之毒品人口而經警通知前往該分局採尿送驗，始為警查知上
    情。
二、案經宜蘭縣警察局宜蘭分局報請台灣宜蘭地方法院檢察署檢察官偵查起訴。
    理  由
一、訊據被告甲○○矢口否認有何施用第二級毒品安非他命之犯行，辯稱：當天伊是
    定期到警局去做尿液檢驗被檢驗出來有陽性反應，才又去作筆錄，但事實上伊並
    無施用行為，而是因為採尿前一天，伊有到宜蘭家商附近去找友人「阿龍」，因
    為伊電腦放在他那裡，由於「阿龍」之毒癮很大，當日他有施用毒品，而伊又在
    那裡待了一個小時，可能因此吸到二手煙，才會被驗出來有陽性反應，否則如果
    伊確有施用，隔天就不敢去驗尿了，請求再次送複驗云云。惟查，被告於八十九
    年十一月四日下午三時五十分許為警採集尿液，經送請慈濟大學濫用藥物檢驗中
    心檢驗結果，確呈第二級毒品安非他命之陽性反應，有列管毒品人口尿液檢體採
    集送驗紀錄表、慈濟大學濫用藥物檢驗中心檢驗總表各一紙在卷可按，而因被告
    前開採集之尿液，係經慈濟大學濫用藥物檢驗中心以ＥＩＡ酵素免疫分析法初步
    檢驗，再以ＧＣ／ＭＳ氣相層析質譜儀分析法確認有毒品反應，且以氣相層析質
    譜之方法作藥物及其代謝產物之定性及定量分析檢驗者，幾乎不會有偽陽性反應
    產生，亦即如尿液中未含有煙毒之反應者，即不可能產生因藥物所引起之偽陽性
    反應，亦有行政院國軍退除役官兵輔導委員會榮民總醫院八十三年四月七日（八
    三）北總內字第○三○三九號函可按，是被告之尿液既經以氣相層析質譜儀方法
    檢檢驗仍呈安非他命之陽性反應，顯已排除被告因服用藥物導致呈毒品偽陽性反
    應之可能，本院因認已無依被告所請再次送複驗之必要。另按，吸入含有煙毒品
    之二手煙，在文獻上雖尚無能否由尿液中檢驗出含有煙毒反應之研究報告，然臺
    北榮民總醫院毒藥物諮詢中心認若依目前針對被動吸入大麻之研究報告所示，該
    項結果認為一般吸食方式之二手煙，並不會使免疫抗體方法之檢驗呈陽性反應，
    另法務部調查局依檢驗煙毒案件之經驗研判，亦認若非長時間與吸食者直接相向
    ，且存心大量吸入吸毒者所呼出之煙氣，以二手煙中可能存在之低劑量煙毒，應
    不致在尿液中檢驗出煙毒反應，分別有臺北榮民總醫院毒藥物諮詢中心所出具之
    諮詢答覆函及法務部調查局八十三年發技一字第一九六０號函各一紙附卷可按，
    得認除非被告有上述情狀，否則應不致於尿液中檢驗出施用第二級毒品安非他命
    之陽性反應，況被告果因而吸入大量之二手煙，其既有決定是否繼續與吸食者共
    處一室而猶未離開，復長時間與之直接相向以致同時吸入煙毒，亦應認其有吸用
    之故意，是綜上各點，益見被告確有施用第二級毒品安非他命之行為。再按諸安
    非他命存於人體內之時間，固因吸食或施用量之多寡、個人體質、年齡之不同而
    有差異，惟一般而言，最長可能不會超過四日（即九十六小時），有行政院衛生
    署藥物食品檢驗局八十一年二月八日（八一）藥檢壹字第○○一一五六號函為憑
    ，是被告既係於前開時、地經採尿送驗，且其尿液經鑑定有安非他命陽性反應，
    則被告於上開採尿時間往前回溯九十六小時內之某日時，應有在不詳處所施用毒
    品安非他命乙次屬實，從而被告上開所辯，顯係臨訟卸責之詞，不足採信。再被
    告前因施用毒品案件，先後於八十七年、八十九年間經依本院裁定送觀察、勒戒
    後，均認無繼續施用毒品之傾向，而由本院於八十七年十一月五日以八十七年度
    易字第七一號判決免刑確定及台灣宜蘭地方法院檢察署檢察官於八十九年十月廿
    日以八十九年度毒偵緝字第三二五號為不起訴確定，亦有該判決書及不起訴處分
    書各一件在卷可參，是本件事證明確，被告三犯施用毒品犯行堪以認定，應依法
    論科。
二、核被告所為，係犯毒品危害防制條例第十條第二項之施用第二級毒品罪。其持有
    第二級毒品安非他命之低度行為，應為施用之高度行為所吸收，不另論罪。被告
    前因偽造有價證券案件，於八十二年間經本院判處有期徒刑三年確定，八十三年
    四月十九日入監執行，八十四年八月八日假釋出獄，八十六年二月二十六日假釋
    縮刑期滿未經撤銷假釋，視為業已執行完畢，有台灣高等法院檢察署刑案記錄簡
    覆表一件在卷可按，其於受有期徒刑執行完畢後，五年內再犯本件有期徒刑以上
    之罪，為累犯，應依法再加重其刑。爰審酌被告前因施用毒品，於八十七年、八
    十九年間二次經本院裁定送勒戒處所觀察、勒戒後，均認無繼續施用毒品之傾向
    而由本院及台灣宜蘭地方法院檢察署檢察官各為免刑判決及不起訴處分確定，未
    滿一年即又犯本件施用毒品之案件，到案後復未坦承犯行，顯見其並未因前開觀
    察、勒戒而生警惕之心，然其施用毒品之犯行，在性質上乃屬對自我身心健康之
    自戕行為，並具有病患性人格之特質，故行為本身對社會所造成之危害並非直接
    、巨大等犯罪之動機、目的、手段及所生危害等因素，量處如主文所示之刑，並
    諭知易科罰金之折算標準。
據上論斷，應依刑事訴訟法第二百九十九條第一項前段，毒品危害防制條例第十條第
二項，刑法第十一條前段、第四十一條、第四十七條，罰金罰鍰提高標準條例第二條
，判決如主文。
本案經檢察官林慧到庭執行職務
中      華      民      國      九十      年      三    月     廿三     日
                                  臺灣宜蘭地方法院刑事第一庭
                                          法  官
右正本證明與原本無異。
如不服本判決，應於判決送達後十日內，向本院提出上訴狀。
                                          書記官
中    華    民    國      八十        年              月               日
附錄本案論罪科刑法條全文：
毒品危害防制條例第十條


司法院資訊處製作；財團法人民間司法改革基金會備份。
